【裁判字號】    99,交聲,341
【裁判日期】    990928
【裁判案由】    聲明異議
【裁判全文】
臺灣屏東地方法院交通事件裁定         99年度交聲字第341號
原處分機關  臺北市交通事件裁決所
異  議  人  甲○○
上列受處分人因違反道路交通管理處罰條例案件，對於原處分機
關於民國99年8 月6 日所為之處分（原處分台北市交通事件裁決
所：北市裁罰字第裁22-AEY115066號），聲明異議，本院裁定如
下：
    主  文
本件管轄錯誤，移送臺灣臺北地方法院。
    理  由
一、原處分機關以異議人於民國98年12月5 日9 時53分許，騎乘
    車牌號碼為BGE-330 號重型機車，行經台北市○○路與吳興
    街口前，因「闖紅燈」，致他人受傷而逃逸，經台北市政府
    警察局信義分局交通隊警員李天生依職權舉發，經查核無訛
    ，乃依道路交通管理處罰條例第53條第1 項、第62條第4 項
    、第63條第1 項第3 款及違反道路交通管理事件統一裁罰基
    準及處理細則等規定，裁處罰鍰新臺幣（下同）7,800 元，
    吊銷駕駛執照，1 年內不得考領駕駛執照，並記違規點數3
    點等語。
二、異議意旨則以其是綠燈亮時，最先騎出去的，並未闖紅燈，
    因見對方不需扶助，才離去，並沒有逃逸等違規行為，為此
    不服聲明異議等語。
三、按法院受理有關交通事件，準用刑事訴訟法之規定，其處理
    辦法，由司法院會同行政院定之；又本條例（道路交通管理
    處罰條例）之罰鍰基準、舉發或輕微違規勸導、罰鍰繳納、
    向處罰機關陳述意見或裁決之處理程序、分期繳納之申請條
    件、分期期數、不依限期繳納之處理、分期處理規定及繳納
    機構等事項之處理細則，由交通部會同內政部定之，道路交
    通管理處罰條例第89條及第92條第3 項分別定有明文。上開
    規定之意義無非：(一)得適用刑事訴訟法者，僅以性質上相同
    者為限，始得謂準用；若性質上不同者，則無準用之餘地；
    (二)法院受理交通違規案件之聲明異議，應優先適用母法授權
    制訂之法規命令，即道路交通案件處理辦法之規定；(三)依道
    路交通管理處罰條例授權制訂之違反道路交通管理事件統一
    裁罰基準及處理細則，若與交通違規事件性質相同者，亦應
    在適用之範圍內。又按，聲明異議事件，係受處分人不服同
    條例第8 條主管機關所為之處罰，向法院所提起請求撤銷原
    處分之程序，性質上應屬於救濟程序，尚無疑義（司法院大
    法官會議第418 號解釋參照）。至於刑事訴訟法第5 條之土
    地管轄，其適用對象為法院審理第一審案件之管轄權劃分，
    並非定救濟程序之法院管轄權劃分之標準，此觀諸刑事訴訟
    法救濟審即第二審管轄法院，係向管轄第二審之高等法院為
    之自明（刑事訴訟法第36 1條第1 項規定參照）。因此，刑
    事訴訟法第5 條之土地管轄規定，能否適用在救濟程序法院
    之管轄，頗有疑義。就法體系而言，交通違規處罰之主管機
    關首次管轄權劃分，係依違反道路交通管理事件統一裁罰基
    準及處理細則第25條規定，除同條第1 款至第5 款情形按行
    為地；以汽車所有人為處罰對象者，移送其車籍地；以駕駛
    人為處罰對像者，則由駕籍地之處罰機關處理。至於不服主
    管機關所為處罰提起聲明異議之管轄法院，首須視法有無特
    別明文規定，若無，始得依同條例第89條規定準用刑事訴訟
    法相關規定處理之。另按，聲明異議，應以司法狀紙，敘述
    異議之理由，提出於原處分機關為之，原處分機關應於接受
    異議書狀後5 日內，將該案卷宗及有關證物，送交該管地方
    法院或其分院交通法庭；又違反道路交通管理事件，受處分
    人不服處罰，依法聲明異議者，處罰機關應於接受異議狀5
    日內，製作不服違反道路交通管理事件裁決聲明異議移送書
    ，將案卷及有關證物連同聲明異議書狀，送交該管地方法院
    審理，道路交通案件處理辦法第13條及違反道路交通管理事
    件統一裁罰基準及處理細則第65條分別定有明文。法院受理
    聲明異議既屬救濟程序，並非為第一審程序，自應依交通違
    規行政罰之性質，適用同條例或法規命令所定之管轄權，業
    如前述。前開法規命令既已明定受理聲明異議之法院為裁處
    機關所在地之法院管轄，自非同條例或相關法規並無特別規
    定聲明異議法院管轄權之分配。其理如同不服地方法院第一
    審裁判，提起救濟之管轄第二審法院，均係以管轄地方法院
    之第二審法院定之，並非再重新審視行為人之住所地、居所
    地或犯罪地而定自明。否則，救濟法院之管轄，極易隨受處
    分人住居所變更之時間點，隨時處於不確定之狀況，易形成
    管轄權消極衝突之情事，司法院（74）廳刑一字第550 號研
    究意見、討論意見均漏未斟酌此點，於此一併補充，併此敘
    明（以上參照臺灣高等法院暨所屬法院97年法律座談會刑事
    類提案第44號審查意見及研討結果）。是則受處分人如不服
    處分，其聲明異議事件應由原處分機關所在地之法院管轄，
    如繫屬之法院無管轄權，自應諭知管轄錯誤。
四、經查：本件受處分人違反道路交通管理處罰條例案件之裁決
    書係由台北市交通事件裁決所掣發，該裁決機關所在地在台
    北市中正區○○○路○ 段92號，本院並非該裁決機關所在地
    之管轄法院，是依上開說明，本院自無管轄權，應諭知管轄
    錯誤之裁定，並移送有管轄權之法院即臺灣臺北地方法院。
五、依道路交通案件處理辦法第13條、道路交通處罰條例第89條
    前段，刑事訴訟法第304 條，裁定如主文。
中    華    民    國    99    年    9     月    28    日
                  交通法庭      法  官  簡光昌
以上正本證明與原本無異。
如不服本裁定應於收受送達後5 日內向本院提出抗告書狀敘述抗
告之理由抗告於臺灣高等法院高雄分院。
中    華    民    國    99    年    9     月    28    日
                                書記官  林祥玉

司法院資訊處製作；財團法人民間司法改革基金會備份。
